【裁判字號】    98,交聲,123
【裁判日期】    980522
【裁判案由】    違反道路交通管理處罰條例聲明異議
【裁判全文】
臺灣基隆地方法院交通事件裁定         98年度交聲字第123號
移送機關即    交通部公路總局臺北區監理所基隆監理站
原處分機關
異  議  人    甲○○
即受處分人            國民
上列受處分人因違反道路交通管理處罰條例案件，對於交通部公
路總局臺北區監理所基隆監理站於中華民國98年3 月27日所為之
處分（原處分案號：基監字第裁42－P00000000 號），聲明異議
，本院裁定如下：
    主  文
原處分撤銷。
甲○○汽車駕駛人，行經有燈光號誌管制之交岔路口闖紅燈，處
罰鍰新臺幣參仟陸佰元，並記違規點數參點。
    理  由
一、原處分意旨略以：異議人即受處分人（下稱異議人）於民國
    （下同）98年1 月22日16時50分許，駕駛車號T6－3969號自
    用小客車行經台九線181.6 公里處（北上），因「駕車行經
    有燈光號誌管制之交岔路口闖紅燈」之違規行為，經警以花
    蓮縣警察局98年1 月22日花縣警交字第P00000000 號舉發違
    反道路交通管理事件通知單（下稱舉發通知單）當場舉發，
    再經原處分機關於98年3 月27日依道路交通管理處罰條例第
    53條第1 項、第63條第1 項第3 款（原處分機關漏載第1 項
    第3 款）之規定，裁處罰鍰新臺幣（下同）2,700 元，並記
    違規點數3 點。
二、異議意旨略以：現場號誌不完全，停止線前方號誌燈是掉落
    的，影響判斷停車時間及位置，我無法判斷，而於行進中誤
    判，且依照取締規則應以停止線上方的號誌燈為準，主張應
    撤銷原處分云云。
三、按汽車駕駛人，行經有燈光號誌管制之交岔路口闖紅燈者，
    處1,800 元以上5,400 元以下罰鍰；汽車駕駛人有道路交通
    管理處罰條例第53條之情形者，除依原條款處罰鍰外，並記
    違規點數3 點，道路交通管理處罰條例第53條第1 項、第63
    條第1 項第3 款定有明文。次按，交通警員製單舉發違反道
    路交通管理處罰條例所列之違規事實，本質上為行政處分，
    係公務員基於職務上權力，依法就特定之具體事件所為具公
    法上效果之單方行政行為，基於公務員為公法上行為具有公
    信力之原則，該行政處分當可被推定為真正，其據以依法處
    分之事實認定亦為正確無誤，本此公信原則，乃立法者賦予
    行政機關制定違反道路交通事件統一裁罰標準及處理細則，
    使執勤警員得當機處分以維護交通秩序、安全之行政目的，
    是若無證據足資證明執勤員警之舉發有誤或有捏造事實違法
    取締之情事，則執勤警員本其維護交通秩序、安全職責所為
    之舉發，自應受到合法、正確之推定。
四、經查：
  (一)異議人甲○○所駕駛車號T6－3969號自用小客車於98年1 月
    22日16時50分許經警以上開違規情形為由製單當場舉發，應
    到案日期為98年2 月6 日前，而異議人甲○○於98年2 月12
    日向原處分機關提起申訴，經原處分機關轉請花蓮縣警察局
    新城分局查證後，仍認本件違規屬實，由原處分機關於98年
    3 月27日以基監字第裁42－P00000000 號裁決書裁處異議人
    「罰鍰2,700 元，並記違規點數3 點」等情事，業經原處分
    機關聲明異議案件移送書記載明確，並有花蓮縣警察局98年
    1 月22日花縣警交字第P00000000 號舉發違反道路交通管理
    事件通知單、交通部公路總局臺北區監理所基隆監理站98年
    3 月27日基監字第裁42－P00000000 號違反道路交通管理事
    件裁決書、花蓮縣警察局新城分局98年3 月13日新警交字第
    0980003377號函暨採證照片14幀在卷可稽，是異議人於上開
    時、地確有駕駛車號T6－3969號自用小客車之事實，首堪認
    定。
  (二)異議人雖以上開言詞置辯，然查：本件證人即舉發員警袁雲
    祥到庭結證稱：「（問：98年1 月22日下午4 時許在花蓮縣
    台九線181.6 號公里處是否有取締1 輛T6－3969號自小客車
    違規案件？）有。」、「（問：當時這輛車是否確實有闖紅
    燈？）是。」、「（問：當時你在取締時紅綠燈的號誌是否
    如異議人所言整個掉落只剩一根桿子？）沒有這種情形。」
    、「（提示卷內異議人所附的98年3月25日上午8時15分所拍
    攝的照片停止線上的紅綠燈裝置）停止線的上方紅燈並無如
    異議人所言已經掉落，那是遭路標擋住了，不是掉落，是根
    本沒裝，而是要看對面的號誌。」、「（問：有無其他補充
    意見？）我與異議人並無認識，我有告知異議人這些情況，
    當時已經錄影錄了一段時間，但前面幾台車都沒違規的情形
    ，只有異議人才有。」等語在案（見本院卷第23、24頁），
    證人袁雲祥對於該違規汽車駕駛情形及攔停過程指述甚詳，
    顯然其對舉發經過確有深刻印象、清晰記憶無訛，且證人袁
    雲祥係依法執行職務之公務員，與異議人間素不相識且亦無
    宿怨嫌隙，堪信證人袁雲祥應無甘冒偽證罪刑責風險而設詞
    構陷異議人之理，是以員警袁雲祥之證述應屬可採；復參以
    異議人甲○○於本院98年5 月7 訊問時亦自承有闖紅燈之行
    為（見本院卷第22頁），且觀之證人袁雲祥庭呈照片14幀（
    見本院卷第30至38頁）及異議人周鎮福所提出之照片（見本
    卷第13頁），告示牌提示往太魯閣及宜蘭方向共2 次，異議
    人所稱紅綠燈號誌完全掉落處係在告示牌第2 次提示之後方
    ，而該路段停止線係設置於異議人所稱紅綠燈號誌完全掉落
    處之後方（對照本卷第13頁及第35頁下方照片），停止線上
    方並無設置任何交通號誌燈，距離停止線20公尺後之交通號
    誌燈顯而易見，並無任何障礙物遮蔽，一般人均可辯識該號
    誌燈係管制該路口交通，表示行進、注意、停止等指示之訊
    號，亦無異議人甲○○所稱現場交通號誌不完全及紅綠燈號
    誌完全掉落之情形。又異議人甲○○所稱應依停止線上方之
    紅綠燈為取締標準，應係異議人對取締規則之誤解，洵屬無
    據，附此敘明。是以，本件事證明確，異議人於上開時、地
    ，行經有燈光號誌管制之交岔路口闖紅燈之違規行為，堪以
    認定。
  (三)綜上所述，異議人甲○○確有於上開時地，行經有燈光號誌
    管制之交岔路口闖紅燈之違規行為，經原處分機關依道路交
    通管理處罰條例第53條第1 項、第63條第1 項第3 款，裁處
    議人罰鍰2,700 元，並記違規點數3 點，然本件違規行為應
    到案日期為98年2 月6 日，異議人甲○○於98年2 月12日始
    向原處分機關提出申訴，已逾越應到案日期30日以內，依據
    違反道路交通管理事件統一裁罰基準表之規定，應裁處罰鍰
    新臺幣3,600 元，原處分機關疏未依該基準表規定裁處異議
    人罰鍰新臺幣2,700 元，顯有未當，是本院自應將原處分予
    撤銷，另自為裁定如主文第2 項所示。
五、據上論斷，應依道路交通案件處理辦法第20條，裁定如主文
    。
中    華    民    國    98    年    5    月    22    日
                  交通法庭法  官  陳伯厚
以上正本證明與原本無異。
對於本件裁定如有不服，應於收受送達後5日內，向本院提出抗
告書狀，敘述抗告之理由，抗告於臺灣高等法院。
中    華    民    國    98    年    5     月    25    日
                          書記官  王惠萍


司法院資訊處製作；財團法人民間司法改革基金會備份。
